【裁判字號】    90,易,3354
【裁判日期】    901227
【裁判案由】    家庭暴力防治法
【裁判全文】
臺灣高雄地方法院刑事判決                          九十年度易字第三三五四號
    公  訴  人  臺灣高雄地方法院檢察署檢察官
    被      告  乙○○
                甲○○
    右  一  人
    選任辯護人  康進益律師
                王國論律師
右列被告因家庭暴力防治法案件，經檢察官提起公訴（九十年度偵字第一三六六五號
），本院判決如左：
    主  文
乙○○傷害人之身體，處拘役貳拾日，如易科罰金，以參佰元折算壹日。
甲○○傷害人之身體，處拘役拾日，如易科罰金，以參佰元折算壹日。
    事  實
一、乙○○係甲○○之媳婦（乙○○已於民國九十年五月二十八日與其夫即甲○○之
    子王志明辦理離婚登記），二人間具有家庭暴力防治法第三條第三款所定曾為直
    系姻親之家庭成員關係。甲○○於民國九十年四月二十日上午七時十分許，在高
    雄市○○區○○路二一八號「美之城早餐店」前，見乙○○在店內食用早餐，因
    不滿乙○○出資為其娘家父母購屋，乃出口辱罵乙○○，乙○○不甘受辱，亦回
    嘴互罵，雙方遂起口角爭執，詎乙○○、甲○○二人竟各基於傷害他人身體之犯
    意，相互潑水，並互持該早餐店所有之塑膠製麵包硬盒扔擲，致甲○○受有頭部
    外傷、輕微腦震盪、左前額撕裂傷六×一公分（起訴書誤載為十六×一公分）之
    傷害；乙○○則受有左拇指撕裂傷之傷害。
二、案經甲○○、乙○○訴由高雄市政府警察局左營分局移送臺灣高雄地方法院檢察
    署檢察官偵查起訴。
    理  由
一、訊據被告乙○○固供承有於右揭時地與被告甲○○發生爭執進而互相潑水、丟擲
    塑膠製麵包硬盒之事實，被告甲○○則僅供承有與被告乙○○發生口角爭執之事
    實，惟被告二人均矢口否認有傷害犯行，被告乙○○辯稱：案發當時，我在早餐
    店吃早餐，甲○○看到我就過來罵我，我們二人遂起口角爭執，我就潑她水，此
    時她拿起電話，我怕她砸我就和她互搶電話機，搶下後將之丟置一旁，甲○○此
    時又拿原本放在電話下方的塑膠製麵包硬盒砸我，我用手擋開時手才受傷，我一
    氣之下，遂拾起塑膠製麵包硬盒砸過去，後來因趕著上班即先行離去，之後警方
    通知我去警局說明，我才知道甲○○受傷云云；被告甲○○則辯稱：我沒有罵乙○○，我只是說她不要臉，她就潑我水，且又拿塑膠製麵包硬盒及電話丟我，我
    被電話砸到頭部而受傷，但我並未拿水潑她或持麵包硬盒砸她，她的傷勢是自己
    造成的云云。經查：
（一）被告二人互相傷害之右揭事實，業據被告乙○○、甲○○二人相互指述甚詳，
      核與在場證人即「美之城早餐店」老板娘丙○○證述之情節大致相符（詳後述
      ），復有被告二人受傷之診斷證明書各一紙，現場、被告甲○○受傷相片多紙
      在卷可證。
（二）證人丙○○於偵查中證稱：案發當日上午，甲○○先到店大聲叫罵而後離去，
      後乙○○來吃早餐，甲○○見乙○○在用餐，又進來罵乙○○，後他們二人相
      互潑水及丟麵包塑膠盒，我再抬頭時見甲○○額頭流血，手上拿著電話機，至
      於電話機是何人丟的我並不清楚，乙○○事後表示其手有受傷等語明確（參照
      偵查卷第四十三頁筆錄），其於本院審理時亦到庭為相同之證詞，足認被告二
      人均有相互潑水、丟擲麵包硬盒之傷害犯行，從而被告甲○○辯稱：未潑水及
      丟擲麵包硬盒云云，不足採信。至被告乙○○雖辯稱：當時不知甲○○有受傷
      一節，惟其既已自承：有持麵包盒丟擲甲○○等語，即足證其確有傷害犯行，
      其「是否知道對方受傷」並不影響本案犯行之成立，附此敘明。
（三）至告訴人即被告甲○○指訴其頭部傷勢係遭被告乙○○持電話機丟砸所致一節
      經查，被告乙○○業已否認上情，並辯稱：雙方是有互搶電話，然搶下之後就
      丟在一旁地上，並未拿電話砸甲○○等語，而被告甲○○雖提出沾有血跡之電
      話機一具為證，惟證人丙○○業已證稱：我再抬頭時，見甲○○額頭有在流血
      ，手上拿著電話機，至於電話機是誰丟向誰，我並不清楚，那時電話機我剛好
      洗好放在外面晾乾等情（如前所述），參以被告二人當時均有受傷一節，則電
      話機上之血跡亦可能係因被告甲○○於受傷後撿拾電話機所沾染，亦即尚難遽
      認該電話機係導致被告甲○○頭部受傷之物，此外，復查無其他證據足供佐證
      告訴人甲○○之此部分指訴內容，是以本院認尚難僅憑其指訴即遽認被告乙○○有持電話機砸傷甲○○之事實。
綜上所述，本案事證已臻明確，被告二人之犯行均堪予認定。
二、按家庭暴力者，謂家庭成員間實施身體或精神上不法侵害之行為；又家庭暴力罪
    者，謂家庭成員間故意實施家庭暴力行為而成立其他法律所規定之犯罪，家庭暴
    力防治法第二條第一項、第二項著有明文。本件被告甲○○、乙○○二人前曾有
    婆媳關係，係家庭暴力防治法第三條第三款所定曾為直系姻親關係之家庭成員，
    故核被告二人所為，均係犯刑法第二百七十七條第一項之傷害罪，其等上開犯行
    同時亦屬家庭暴力防治法第二條第二項之家庭暴力罪，惟因家庭暴力防治法之上
    開條文並無罰則規定，是以此部分犯行應僅依刑法傷害罪之規定予以論罪科刑。
    爰審酌被告二人前均無犯罪前科，有台灣高雄地方法院檢察署刑案資料查註紀錄
    表、本院被告院內索引卡紀錄表及台灣高等法院被告全國前案紀錄表各一紙在卷
    可憑，素行尚佳，並參酌其二人之犯罪動機、目的、方法、手段，及告訴人即被
    告二人分別所受之傷勢，被告乙○○於犯罪後大致坦承犯行，被告甲○○則否認
    犯行等一切情狀，分別量處如主文所示之刑，並均諭知易科罰金之折算標準。
據上論斷，應依刑事訴訟法第二百九十九條第一項前段，刑法第二百七十七條第一項
，第四十一條第一項，罰金罰鍰提高標準條例第一條前段、第二條，判決如主文。
中      華      民      國      九十    年      十二    月    二十七    日
                                  臺灣高雄地方法院刑事第六庭
                                      法  官  周  玉  群
右正本證明與原本無異。
如不服本判決，應於判決送達後十日內，向本院提出上訴狀。
                                      書記官  黃  英  彥
中      華      民      國      九十一  年      一      月      二      日
附錄本案論罪科刑法條：
刑法第二百七十七條第一項：
  傷害人之身體或健康者，處三年以下有期徒刑、拘役或一千元以下罰金。


司法院資訊處製作；財團法人民間司法改革基金會備份。
